---
title : "Rogue One project"
author : "JAULIN Maxence, PRODHON Louis, GIROD Mathis, WANG Zezhong"
output:
  html_document
---

```{r setup}
library(ggplot2)
library(dplyr)
library(tidyr)
library(tibble)
library(readr)
```

# Projet Rogue One

Ce projet a pour but de découvrir, traiter et analyser les données provenant de différents jeux de données provenants de la SNCF.

### Première étape : du CSV aux datasets

Récupération des jeux de données SNCF :

-   Gares de voyageurs : gares

-   Fréquentation des gares : frequentation

-   Motif de déplacement des voyageurs : motif_depl

-   Catégorie socio-professionelle des voyageurs : CSP_voya

-   Classe d'âge des voyageurs : age_voya

-   Objets perdus : obj_perdus

-   Objets trouvés : obj_trouves

```{r}
gares <- read_delim(file = "data/dataset1-gares-de-voyageurs.csv", delim=";")

frequentation <- read_delim(file = "data/dataset2-frequentation-gares.csv", delim=";")

motif_depl <- read_delim(file = "data/dataset3-motif-deplacement.csv", delim=";")

CSP_voya <- read_delim(file = "data/dataset4-enquetes-gares-connexions-repartition-par-repartition-par-categories-socio-profe.csv", delim=";")

age_voya <- read_delim(file = "data/dataset5-enquetes-gares-connexions-repartition-repartition-par-classe-dage.csv", delim=";")

obj_perdus <- read_delim(file = "data/dataset6-objets-trouves-gares.csv", delim=";")

obj_trouves <- read_delim(file = "data/dataset7-objets-trouves-restitution.csv", delim=";")

```

Premier test de visualisation de la fréquentation des gares

```{r}
frequentation <- frequentation %>%
  select(gare = "Nom de la gare", voyageurs = "Total Voyageurs + Non voyageurs 2022") %>%
  filter(voyageurs > 20000000)

ggplot(data = frequentation, mapping=aes(x=voyageurs,y=gare))+geom_col()
```

```{r}

```

```{r}

```
